臺灣高等法院臺南分院民事判決　100年度保險上易字第3號
上　訴　人　新光人壽保險股份有限公司
法定代理人　吳 東 進
訴訟代理人　黃 訓 章　律師
訴訟代理人　曾 思 薇
被上　訴人　李 江 川
訴訟代理人　江 信 賢　律師
　　　　　　蔡 麗 珠　律師
　　　　　　謝 凱 傑　律師
上列當事人間請求給付保險金事件，上訴人對於中華民國100年2
月16日臺灣臺南地方法院第一審判決（98年度保險字第28號），
提起上訴，本院於100年8月9日言詞辯論終結，判決如下：
    主  文
上訴駁回。
第二審訴訟費用由上訴人負擔。
    事實及理由
壹、本件被上訴人於原審起訴主張：其之兒子李俊賢於民國（下
    同）八十四年八月十六日與上訴人簽訂「新光防癌終身壽險
    」（保單號碼：防癌GJ244774）保險契約（下稱系爭保險契
    約），其中之平安意外傷害附約（下稱系爭保險）保險金額
    為新臺幣（下同）一百萬元，並以被上訴人為受益人。嗣李
    俊賢於九十六年十二月二十六日下午六時五十分許，不慎自
    臺南市鹽水區（縣市合併前為臺南縣鹽水鎮，下同）往同市
    新營區○○○○道一號高架橋上，墜落至國道一號之南向車
    道（即285公里500公尺處），導致受有顱腦損傷、腦組織外
    溢、頂顱頸肩部衝壓性挫傷合併開放性骨折等傷害而去世；
    嗣經臺灣臺南地方法院檢察署（下稱臺南地檢署）檢察官及
    法醫相驗屍體後，確認李俊賢之死亡原因為「意外死」，並
    記載於相驗屍體證明書上，應屬系爭保險契約所謂意外傷害
    事故死亡；故被上訴人於上開事故發生後，已於九十八年八
    月二十日備齊相關資料，請求上訴人於十五日內給付系爭保
    險金，惟遭上訴人拒絕給付。爰本於保險契約所衍生保險金
    給付請求權之法律關係及保險法第三十四條規定，求為判命
    ：上訴人應給付被上訴人一百萬元，及自九十八年九月五日
    起至清償日止，按年息百分之十計算利息之判決等語（原審
    為被上訴人勝訴之判決，命上訴人如數給付，嗣上訴人聲明
    不服提起上訴，故被上訴人答辯聲明求為判決：駁回上訴人
    之上訴）。
貳、上訴人於本院審理時之陳述除與原審判決記載相同者予以引
    用外，並補以下列等語，資為抗辯：
一、被保險人李俊賢去世是否為系爭保險契約約定之意外傷害事
    故？上訴人主張：被上訴人如要請求「意外」死亡保險金，
    應先就被保險人李俊賢為「非由疾病引起」之外來突發事故
    所致死亡負舉證責任。惟被上訴人迄今仍未說明李俊賢究因
    何故攀爬並翻越高達二百四十五公分之鐵絲網，進而導致墜
    落高速公路致死之原因。
二、本件依臺灣臺南地方法院（下稱原法院）九十七年保險字第
    三號判決所示現場資料，為：
  (一)如被保險人李俊賢係站立在水泥護欄之上觀看高速公路車流
    ，因其上尚有一百七十公分鐵絲護欄，以其身高僅有一百七
    十六公分，被保險人絕無可能墜落高速公路甚明。
  (二)如李俊賢係站立在水泥護欄上之鐵管觀看高速公路車流，因
    其上尚有一百三十二公分（170－38＝132）高度之鐵絲護欄
    ，以其身高有一百七十六公分計算，被保險人之眼睛已高出
    該鐵絲護欄高度（176－132＝44），應可觀看高速公路車流
    ，而不會受到鐵絲護欄之遮掩，且就人體重心而言，被保險
    人亦無墜落高速公路之可能。
  (三)如李俊賢係攀爬至上開鐵絲護網距水泥護欄最上緣算起約九
    十公分高處之橫桿，則依現場照片所示，因該橫桿寬度不足
    四公分，李俊賢自無可能雙腳立在該橫桿上，而不用雙手以
    資維持己身之平衡；換言之，李俊賢必須以雙手攀住鐵絲護
    欄，始可站立在該處觀看車流。而此際其之上尚有八十公分
    高之鐵絲護欄可資維護其安全，除非李俊賢故意雙手放開，
    並將身體往前傾，用力做勢倒下高速公路，否則以尚有將近
    李俊賢一半身高之高度護欄保護，並有雙手可資護持情況下
    ，李俊賢不可能墜落高速公路，此揆之經驗法則自明。
  (四)據報載「國中、小都獲縣長獎的成大生物科技碩士李俊賢，
    廿六日晚上騎機車到新營後鎮陸橋，攀上護欄跳下高速公路
    輕生」、「李父指兒子信教走火入魔，又遲不敢『出櫃』，
    經常悶悶不樂，‧‧」等語；再依國道四隊新營分隊「職務
    報告書」所載，李俊賢係從「高速公路天橋上跳落於車道上
    」而死亡，同時經詢其父親表示該兒子「最近有輕生念頭」
    ，最後研判「是從高速公路天橋自行跳下」，顯見李俊賢係
    「自行跳落」而死亡，與保險法上之意外須死亡原因出於意
    外，顯已不符。
三、本件被保險人李俊賢自國道一號上方之高架橋墜落致死，須
    考量當時現場之圍欄設備及被保險人之身高，計算人體之重
    心所在，依一般之經驗法則，判斷是否有意外墜落之可能。
    李俊賢一百七十六公分之身高，事發現場之天橋，水泥護欄
    上之鐵絲網約有二百四十五公分高，遠遠超出其之身高八十
    公分，若李俊賢係站在鐵絲網內絕無可能因失足導致墜地死
    亡之結果。按照常理，李俊賢從該處墜落國道中山高速公路
    ，必先爬越高達二百四十五公分之欄杆及鐵絲網架，方有墜
    落之可能，被上訴人應就其主張李俊賢係不慎墜地身亡之變
    態事實，負舉證責任。
四、就相同案例（皆為自橫跨國道高速公路上方之陸橋墜落至高
    速公路之車道上）參見台灣高等法院判決（89年度保險上字
    第41號）：「在天橋欄杆暨阻絕鐵絲網之高度遠高於被保險
    人劉益成身高甚多之情況下，衡諸經驗法則及論理法則，應
    認被保險人劉益成有故意攀爬天橋之行為。而查被保險人劉
    益成係成年人，對於攀爬天橋會造成墜落死亡之危險結果，
    自知之甚稔。則被保險人劉益成因其故意所為攀爬天橋之行
    為而生其可預期之死亡結果，即難認係意外事故所生之死亡
    ，是上訴人所主張被保險人劉益成之死亡原因為意外事故云
    云，自不足取。」益見本件被保險人李俊賢無故自行翻越高
    達二百四十五公分之鐵絲網致墜落身故，非屬意外事故。
五、綜上，被保險人李俊賢墜落之高速公路天橋設有總高度二百
    四十五公分之鐵欄杆及鐵絲網，依該高度判斷，李俊賢自無
    可能因失足自該天橋處墜落；李俊賢無故自行翻越高達二百
    四十五公分之鐵絲網致墜落身故，按一般經驗法則，尚難認
    係因外來、偶然、而不可預見之事故所致，依系爭保險契約
    之約定，上訴人自不負給付意外身故保險金之義務。
六、依上，上訴聲明求為判決：(一)原判決廢棄，(二)駁回被上訴人
    在第一審之訴及假執行之聲請。
參、兩造不爭執之事實：
一、被上訴人之子李俊賢於八十四年八月十六日以自己為要保人
    兼被保險人，向上訴人投保系爭保險契約，並附加意外傷害
    附約保險金額一百萬元，約定被保險人李俊賢意外身故時，
    上訴人應給付受益人即被上訴人保險金一百萬元（見原審卷
    第09至14頁）。
二、李俊賢於九十六年十二月二十六日下午六時五十分許，自臺
    南市鹽水區往新營區○○○○道一號高速公路高架橋上，墜
    落在同市新營區○鎮里○道一號二百八十五公里五百公尺處
    之南向車道，導致受有顱腦損傷、頂顱頸肩部衝壓性挫傷合
    併開放性骨折等傷害，並立即過世；嗣經臺南地檢署檢察官
    及法醫相驗屍體後，於九十六年十二月二十七日開立相驗屍
    體證明書（96年度南相字第122703號），其上記載死亡原因
    為「意外死」（見原審卷第15頁）。
三、李俊賢曾因罹患精神分裂症，於九十五年五月十六日至同年
    九月三日止，在「行政院衛生署嘉南療養院」住院治療，出
    院後仍固定至上開療養院門診回診治療，最後一次回診時間
    為九十六年十二月十四日（見原審卷第66頁）。
四、被上訴人於九十八年八月十九日曾以郵局存證信函向上訴人
    請求給付上開一百萬元保險金，並經上訴人於同年月二十日
    收受送達該存證信函，惟經上訴人以函表示拒絕給付（見原
    審卷第16至18頁）。
五、被上訴人前因李俊賢同一事故，曾與另一保險公司即國泰人
    壽保險股份有限公司涉訟，期間經原法院（97年度保險字第
    03號）、本院（98年度保險上字第02號）、最高法院（98年
    度台上字第2425號）、本院（99年度保險上更(一)字第02號）
    及最高法院（99年度台上字第2388號）先後審理，並判決被
    上訴人勝訴確定在案。
肆、兩造爭執之事項：
    訴外人李俊賢之過世原因，是否屬系爭保險契約所載之意外
    傷害事故？
伍、本院之判斷：
一、按當事人主張有利於己之事實者，就其事實有舉證之責。但
    法律別有規定，或依其情形顯失公平者，不在此限，民事訴
    訟法第二百七十七條定有明文。又按主張法律關係存在之當
    事人，固僅須就該法律關係發生所須具備之特別要件，負舉
    證之責任，至於他造主張有利於己之事實，應由他造舉證證
    明（最高法院48年台上字第0887號判例參照）；惟負舉證責
    任之當事人，須證明至使法院就該待證事實獲得確實之心證
    ，始盡其證明責任。倘不負舉證責任之他造當事人，就同一
    待證事實已證明間接事實，而該間接事實依經驗法則為判斷
    ，與待證事實之不存在可認有因果關係，足以動搖法院原已
    形成之心證者，將因該他造當事人所提出之反證，使待證事
    實回復至真偽不明之狀態。此際，自仍應由主張該事實存在
    之一造當事人舉證證明之，始得謂已盡其證明責任（最高法
    院93年度台上字第2058號判決參照）。
二、經本院核閱兩造所不爭執之系爭保險契約所載，其於平安意
    外傷害保險附約條款第三條已約定：「本附約所稱之『意外
    傷害事故』係依下列之規定：1.‧‧被保險人於本附約有效
    期間內，因遭受意外傷害事故，並以此意外傷害事故為直接
    且單獨原因，致其身體蒙受傷害因而殘廢或死亡者。」（見
    原審卷第12頁）；而意外傷害，指非由疾病引起之外來突發
    事故所致者，保險法第一百三十一條定有明文；又意外傷害
    保險所稱之意外事故，係指內在原因（即被保險人因罹犯疾
    病、細菌感染、器官老化衰竭等身體內部因素）以外之一切
    事故而言，其事故之發生為外來性、偶然性，而不可預見者
    （最高法院96年度台上字第2523號判決參照）。據此，傷害
    保險所謂之意外事故，當係指自身以外事故，且事故之發生
    具有突發性、意外性、外來性等無法防範之因素而言。因之
    ，被上訴人如欲請求系爭保險契約之意外身故保險金，須以
    發生之事故確符合「非由疾病」、「外來」及「突發」等要
    件始可。次按意外傷害保險契約之受益人請求保險人給付保
    險金，雖應證明被保險人係因意外事故而受傷害，惟受益人
    如證明該事故確已發生，且依經驗法則，其發生通常係外來
    、偶然而不可預見者，應認其已盡證明之責。於此情形，保
    險人如抗辯其非屬意外，自應就其抗辯之事實負證明之責，
    始符合舉證責任分配之原則（最高法院96年度台上字第28號
    判決參照）；且被保險人或受益人僅須證明保險事故之損害
    業已發生即可。保險人如主張其有免責事由，應由保險人負
    舉證之責（最高法院74年度台上字第0848號判決參照）。則
    揆諸前開說明，本件自應由被上訴人先就被保險人李俊賢為
    意外死亡乙事負證明之責，如其已盡證明之責，而上訴人抗
    辯非屬意外時，自應由上訴人就其抗辯之事實負舉證責任，
    若其不能證明時，即應認被上訴人之請求為有理由。
三、查本件系爭保險契約之被保險人李俊賢於九十六年十二月二
    十六日下午六時五十分許，在臺南市鹽水區○○○○道一號
    南向車道（285公里500公尺）處上方高架橋，當時於其南側
    邊架設有水泥護欄，且其上設置有鐵管，而鐵管之外綁設有
    鐵絲護網，以防止人員自此掉落至下方之國道一號中山高速
    公路上；又該水泥護欄有八十五公分高，其上所架設之鐵管
    距上開水泥護欄最上緣則有三十八公分，至鐵管外之鐵絲護
    網高度，自水泥護欄最上緣算起為一百七十公分，另上開鐵
    絲護網距水泥護欄最上緣算起約九十公分高處，有一寬度為
    三‧五公分之橫桿以資區隔，且該橫桿以上仍綁設有八十公
    分高之鐵絲護網等情，有現場照片、勘驗筆錄及上揭水泥護
    欄、鐵絲護網之平面、立面及側面圖等附於原法院九十七年
    度保險字第三號民事卷宗可稽（見該卷宗第92至95、100及1
    04頁）；又被保險人李俊賢身高約為一百七十六公分，則有
    臺南地檢署檢察官開具之檢驗報告書一份附在相驗卷（96年
    度南相字第122703號）可憑，自均堪信為真實。
四、證人陳麗香於本院另件（98年度保險上字第02號）請求給付
    保險金之民事事件審理中已證稱：其曾在事發前一年多前（
    96年間），於晚間看見李俊賢在上開國道一號高速公路高架
    橋走來走去，看見的次數有七、八次，其中有二次看見李俊
    賢站在最下方鐵管上，一次站在中間的鐵管上，是靠著鐵管
    站著，李俊賢並向其表示看夜景很刺激等情在卷（見本院98
    年度保險上字第02號卷第52至53頁）；經核被上訴人在檢察
    官偵查中之陳稱：李俊賢稱上帝附身要其觀看高速公路車流
    、才有快感、才能喜悅、才能與上帝溝通，經常利用晚上他
    與太太睡覺後才偷偷出門，到事發地欣賞車流並與上帝溝通
    等語（見上揭相驗卷第6至7頁）相符，並經原法院調取該相
    驗卷宗查明無訛；顯見被保險人李俊賢確於系爭事故發生前
    ，已經常在事故發生現場流連、逗留，並曾多次攀爬水泥護
    欄及鐵絲護網以觀看下方國道一號中山高速公路上車流乙情
    ，應堪認定。
五、又鑑定證人即本件系爭事故發生後前往相驗之法醫師季麟慶
    在本院上開另件請求給付保險金之民事事件審理中已具結證
    述：相驗屍體的結果認死者李俊賢是自行攀爬護欄意外墜落
    衝壓以致死亡，其判斷李俊賢是以自由落體的型態自護欄垂
    直掉落到路面，也就是頭先下、腳在上垂直掉落，失足狀況
    下最容易自由落體，攀爬也有可能因失足以直接自由落體墜
    落，因為失足是失去控制，立足不穩，因為重心的關係，也
    會頭下腳上，以自由落體掉下來。其是根據死者李俊賢身體
    傷害型態及現場位置來判斷，才會認為李俊賢係自行攀爬護
    欄墜落衝壓地面，因為如果是自己跳下的話，較可能是腳先
    下來，且會有一個弧度出來，其同意檢察官偵查後研判本件
    死亡方式為「意外」之結論，本件的墜落可以是他殺，也可
    以是自殺，也可以是意外，但找不到自殺及他殺的證據等情
    無訛在卷（見原審卷第62至63頁）；另於上開事件經最高法
    院廢棄發回而由本院更審（99年度保險上更(一)字第02號）時
    亦具結證稱：其不能確定李俊賢墜落死亡是否與精神疾病有
    關，因精神病發病與否，需死者李俊賢活著時於現場目睹始
    能判斷，事後無法知悉李俊賢當時在想什麼，由現場一切的
    狀況判斷，無法瞭解李俊賢死亡的時有無發生精神疾病狀況
    等語在卷（見原審卷第156至158頁），並經本院依職權調取
    上揭民事事件卷宗查明無訛（見本院卷第54頁）。依上證述
    內容以察，鑑定證人季麟慶係就當時本件被保險人李俊賢死
    亡現場、屍體傷勢及落地等所呈現之實際情狀，依其醫學臨
    床專業研判李俊賢可能是因攀爬護欄而失足，故呈現自由落
    體墜落之情況；再徵諸被保險人李俊賢此前即有多次攀爬水
    泥護欄及鐵絲護網以觀看下方國道一號中山高速公路上車流
    之情形，已如前述；及依其一百七十六公分之身高，若依證
    人陳麗香所述攀爬至鐵絲護網中央橫桿，會因立足處狹窄及
    僅餘八十公分高護網可供資為屏障（見原審卷第70頁之現場
    模擬照片），衡諸一般經驗定則，確有失足致墜落之風險等
    情以察，被上訴人主張李俊賢係因攀爬高速公路高架橋邊護
    欄觀看車流，以致失足墜落高速公路路面而去世等語，尚非
    虛妄，應堪採信。
六、至上訴人辯稱：李俊賢生前已罹患妄想型精神分裂症，期間
    雖曾至「財團法人臺灣省私立高雄仁愛之家附設慈惠醫院」
    （下稱慈惠醫院）等醫療機構接受治療，惟於九十五年九月
    三日離開「行政院衛生署嘉南療養院」（下稱嘉南療養院）
    時，仍留有幻聽與妄想症狀；而李俊賢墜落處之高架橋設有
    共計二百四十五公分高之水泥及鐵絲網護欄，依經驗法則判
    斷，如其未自行翻越護欄，當無不慎越過護欄上方墜落之可
    能。而此種行為，一般人均知危險，斷不會攀越護欄而置自
    己之生命於危殆；又距李俊賢墜落處十二公尺處，即有一無
    鐵絲網護欄區可以觀看車流，其竟捨近求遠攀爬護欄，顯非
    一般常人之行止。足見被保險人李俊賢確係因精神性疾病，
    始會攀爬並翻越護欄而墜落在高速公路上，並發生死亡之結
    果，即李俊賢之死亡係因精神分裂症所引起，而屬疾病引起
    之內發事故，並非傷害保險所指之意外等語；則為被上訴人
    所堅決否認，且查：
  (一)依臺南地檢署檢察官及法醫師相驗屍體後，於九十六年十二
    月二十七日開立之相驗屍體證明書（96年度南相字第122703
    號）已明確記載，李俊賢死亡之先行原因為：「自行攀爬護
    （欄）意外墜落衝壓地面致傷亡。」死亡方式為：「意外死
    」，有臺南地檢署相驗屍體證明書影本一份在卷可按（見原
    審卷第15頁）。
  (二)被保險人李俊賢生前就醫之嘉南療養院就李俊賢之病況及生
    前治療之情形，於本院另件請求給付保險金之民事事件（主
    張之事實與本件同一）審理中（包括98年度保險上字第02號
    及99年保險上更(一)字第02號），先後於九十八年三月三十日
    （嘉南司字第0980001640號）、同年四月十七日（嘉南司字
    第0980002136號）、同年四月二十九日（嘉南司字第098000
    2381號）及九十九年五月十二日（嘉南司字第0990002994號
    ）以函為下列答覆，即：
  1.「說明：二依病歷記載，95年9月3日出院係因個案請假外出
    拒絕返院，辦理自動出院，當時幻聽與妄想仍存在。三出院
    後規則返診，服藥亦規則，幻聽仍存，妄想減輕，但相對穩
    定，可以不理會幻聽，可在家人照顧下維持生活自理與維持
    部分工作能力，病情尚稱穩定。精神分裂症患者有很高比例
    在藥物治療下幻聽妄想不會完全消失，但可減輕至個案可以
    不受其影響正常生活。四病歷記載三件不同的事情：(一)“Th
    e influence from the AH（commanding：suicide）was al
    so noted”係指個案仍然會困擾聽到幻聽內容為命令他去自
    殺。“評估：good”係指個案雖受幻聽干擾，但是可以區別
    是幻聽症狀，不是真實的，而且可以不受其控制去執行幻聽
    的內容。知覺有幻聽並非正常，故需要服藥治療，病歷亦無
    記載精神狀況認知正常，只能說是穩定。(二)PE：為身體檢查
    的縮寫，NE：為神經學檢查的縮寫，Grossly normal表示此
    兩項檢查大致正常。這兩個檢查與精神狀況認知無關。(三)JO
    MAC：為判斷力、定向感（人、時、地）、記憶力、抽象思
    考、算術能力的檢查，Grossly normal表示門診時此五項檢
    查也大致正常。」（見原審卷第64至65頁）。
  2.「二依病歷記載，‧‧（李俊賢）住院原因為有宗教妄想與
    幻聽，診斷為精神分裂症。出院後規則回診接受藥物治療至
    最後一次回診日期為96年12月14日。於門診有表示幻聽會叫
    他去自殺，但是他表示可以分辨那是幻聽，而且不會照做，
    當時並未有自殺意念與自殺計畫的紀錄。‧‧規律服藥後情
    緒穩定，妄想減少至不影響生活，幻聽仍存但減輕至可以分
    辨與不理會，並未再住院，‧‧三李員為精神分裂症患者，
    每次回診主要為藥物治療，輔以支持性心理治療，給予情緒
    上的支持與肯定其病情的進展與規則回診。以此診斷的病人
    能維持自我照顧能力，能自行規則回診，清楚辨識症狀且不
    予理會，超過一年多不需住院，治療成效尚可。四此種病患
    主要會有幻聽、妄想、解構的語言與行為、平板的表情與情
    緒。在高處觀看來往車流燈光並不是此診斷疾病的精神症狀
    。‧‧五精神疾病患者確實可藉由藥物治療而控制病情。但
    每位病患對藥物成效不一，部份患者可以達到完全沒有幻聽
    與妄想，大部分服藥後會有部份改善，如幻聽與妄想減輕至
    患者可以對抗症狀並維持日常生活。李俊賢即為一有規則回
    診且有部份成效的病友，妄想且幻聽減輕至其本人可以分辨
    且不受其干擾，能維持自我照顧能力。」（見原審卷第66至
    67頁）。
  3.「二李員最後來門診就醫日其確實為96年12月14日。三李員
    來診的會談過程，醫師會詢問個案本月幻聽的情況是否減少
    或增加、幻聽的內容是否有改變、還有詢問個案對於幻聽的
    應變和處理，此項檢查是以醫師詢問後個案的報告為主。此
    個案當時於門診時對於醫師詢問幻聽干擾時應對，他回答是
    可以不去理會，也不會去聽從幻聽的指示。」（見本院98年
    度保險上字第02號卷第94頁）。
  4.「二李員於門診治療期間並未提及有關上帝附身與觀看高速
    公路車流或與上帝溝通等言論；當時李員的病情評估為相對
    穩定，雖仍殘存有症狀干擾，但可維持日常生活自理、自行
    就醫與自行服藥。三就診時並未提及有關喜愛觀看高速公路
    車流；對於此行為以醫師專業上並無法論斷為與精神分裂症
    的關連或為個人嗜好或情緒抒發。四爬到高處觀看車流之行
    為，以醫師專業並無法論斷是否與精神分裂症有關或是個人
    嗜好或情緒抒發。」（見原審卷第159頁）。
  (三)據上揭嘉南療養院先後函覆之內容以觀，可見被保險人李俊
    賢最後就診日（96年12月14日）時之實際病情，已較早先病
    情有大幅度之改善及療效，且於受幻聽干擾時可以不去理會
    ，亦不會聽從幻聽的指示，應堪認定。至嘉南療養院護理紀
    錄雖有「病人要求讓其回家去死，不回去聖靈會死，自殺意
    念強烈」等語之記載；惟姑不論此已因該醫院護理人員並非
    為李俊賢診療之具醫療專業醫師，其率斷病人有自殺意念，
    已有違醫療常規，致難憑採外；且究此護理紀錄乃被保險人
    李俊賢於九十五年五月十六日發病時經其家人及消防救護人
    員、公衛護士，將其強制送至嘉南療養院就診之第一天記錄
    ，已據被上訴人於原審審理時陳述在卷，且為上訴人所不爭
    執；則李俊賢當時既未經治療，衡諸常理及一般經驗定則，
    與前揭嘉南療養院函覆之內容，豈能以本件系爭事故發生前
    一年之精神病發及病情之狀況，遽採為李俊賢於九十六年十
    二月二十六日爬到高處觀看車流行為，與其罹患精神分裂症
    有關之論據？要之，顯屬過於恣意主觀，尚不足採。再者，
    有關病人之病情如何，自仍應以醫師之專業診斷為據，且李
    俊賢雖因罹患精神疾病，經診斷為幻聽與被害妄想性疾患，
    惟依前述函覆說明，可知李俊賢於規則服藥後情緒穩定，幻
    聽仍存但減輕至可以分辨，甚至不去理會，而妄想減少至不
    影響生活，並可維持自我照顧，正常工作等情，已如前述；
    與一般混亂型、緊張型之精神疾病，尚屬有間。另被保險人
    李俊賢於最後一次就診時（即96年12月14日），雖表示幻聽
    有叫他去自殺，但其能分辨是幻聽且不會照做，當時並未有
    自殺意念與自殺計畫之紀錄，復如前述；是上訴人辯稱：李
    俊賢係因精神性疾病始翻越護欄，故意墜落至路面死亡等語
    ，尚屬無據。況精神疾病本身通常不足以在身體機能上導致
    人身傷害或死亡結果，以本件言之，縱認李俊賢有因精神疾
    病之介入影響，致產生觀看車流燈光以求慰藉之心理需求，
    惟造成其死亡結果最主要有效而直接之原因，應認仍係自高
    處失足墜落地面所致之顱腦損傷等身體創傷所致，即屬非因
    自己之意志（故意）所致之突發性傷害或死亡，而屬意外事
    故。此外，上訴人就其所辯即李俊賢非因意外過世乙情，迄
    仍未能提出其他確切之證據足資證明或供本院調查以實其說
    ；故上訴人辯稱：李俊賢之死亡結果屬疾病引起之內發事故
    云云，亦不足採。
七、本件被上訴人係於九十八年八月十九日檢具相驗屍體證明書
    ，向上訴人公司申請理賠請求給付保險金，而由上訴人公司
    於同年月二十日收受，已有兩造所不爭執由被上訴人提出之
    郵局存證信函及郵件收件回執影本各一份在卷可稽（見原審
    卷第16至17頁），則依保險法第三十四條第一項之規定，上
    訴人至遲應於九十八年九月四日給付系爭保險金，惟迄今仍
    未給付，是被上訴人另依上開保險法規定，請求上訴人給付
    自九十八年九月五日起至清償日止，按年息百分之十計算之
    利息，即屬正當，並於法有據。
陸、綜上所述，本件被上訴人本於保險契約所衍生保險金給付請
    求權之法律關係，請求判決：上訴人應給付被上訴人一百萬
    元，及自九十八年九月五日起至清償日止，依保險法第三十
    四條第二項規定按年息百分之十計算之利息，為有理由，應
    予准許。原審判命上訴人如數給付，並依兩造之聲請，分別
    酌定相當之擔保金額而為准、免假執行之宣告，經核於法並
    無違誤。上訴人上訴意旨，指摘原判決不當，求予廢棄改判
    駁回被上訴人等在第一審之訴及其假執行之聲請，為無理由
    ，應駁回其上訴。
柒、本件待證事實已臻明確，兩造其餘攻擊防禦方法及舉證，核
    與本件判決結果不生影響，爰不一一詳為審酌，附此敘明。
捌、據上論結，本件上訴為無理由，依民事訴訟法第四百四十九
    條第一項及第七十八條，判決如主文。
中    華    民    國   100    年    8     月    23    日
                  民事第三庭    審判長法  官   黃崑宗
                                      法  官   蘇重信
                                      法  官   張世展
上為正本係照原本作成。
不得上訴。
中    華    民    國   100    年    8     月    23    日
                                      書記官   劉岳文